臺灣高雄地方法院交通事件裁定　　　　 96年度交聲字第290號
原處分機關　高雄市政府交通局
異　議　人　甲○○○
即受處分人　　　　　56歲民.
上列受處分人因違反道路交通管理處罰條例案件，對於高雄市政
府交通局交通事件裁決所為之處分（高市府交裁字第裁32-B0000
0000號，聲明異議，本院裁定如下：
    主      文
原處分撤銷。
甲○○○駕車行經有燈光號誌管制之交岔路口闖紅燈，處罰鍰新
臺幣肆仟伍佰元，並記違規點數參點；又違反道路交通管理處罰
條例之行為，拒絕停車接受稽查而逃逸，處罰鍰新臺幣陸仟元，
並記違規點數壹點。
    理      由
一、原處分意旨略以：異議人即受處分人甲○○○於民國93年9
    月29日下午1 時4 分許，騎乘車牌號碼ZCN-558 號輕型機車
    ，行經有燈光號誌管制之交岔路口（高雄市○○路與建國路
    口）闖紅燈，並拒絕停車接受稽查而逃逸，遭警逕行製單舉
    發，爰依違反道路交通管理處罰條例第53條第1 項、第60條
    第1 項、道路交通管理事件統一裁罰基準及處理細則之規定
    ，各裁處罰鍰新臺幣（下同）4,500 元及6,000 元之罰鍰。
二、聲明異議意旨略以：異議人於93年9 月29日下午1 時4 許，
    騎乘上開輕型機車，行經中華路與建國路口時，當時中華路
    方向之號誌是黃燈，伊向前行至該路口中央時，燈號才變成
    紅燈，伊並未闖紅燈，又因當時有一群機車一起騎過去，伊
    有聽到員警吹哨子，但沒有看到員警向伊揮手，伊以為員警
    是在取締其他機車騎士，所以伊就繼續往建國路方向行駛，
    伊並沒有不服稽查而逃逸之行為，爰請求撤銷原處分等語。
三、按汽車駕駛人，行經有燈光號誌管制之交岔路口闖紅燈者，
    處新臺幣1,800 元以上5,400 元以下罰鍰；又汽車駕駛人，
    駕駛汽車有違反本條例之行為，經交通勤務警察或依法令執
    行交通稽查任務人員制止時，不聽制止或拒絕停車接受稽查
    而逃逸者，除按各該條規定處罰外，處新臺幣3,000 元以上
    6,000 元以下罰鍰，道路交通管理處罰條例第53條及第60條
    第1 項分別定有明文。
四、經查：
(一)本件異議人騎乘上開機車於上開時、地，因「駕車行經有
    燈光號誌管制之交岔路口闖紅燈；違反處罰條例之行為，
    不聽勤務人員制止」，經高雄市政府警察局交通大隊第一分
    隊員警陳信吾當場舉發等情，有高雄市政府警察局高市警交
    字第B00000000 號舉發違反道路交通管理事件通知單、高雄
    市○○○○道路交通管理事件裁決書各1 份在卷可稽（見本
    院卷第7 、21頁）。異議人雖執前詞置辯，惟證人即舉發本
    件違規事件之員警陳信吾於本院審理時具結證稱：當天中午
    12點至下午2 點，伊和小隊長執行巡邏勤務，伊在中華路、
    建國路口守望，因為當時是中午，建國路的車流量較小，中
    華路的車流量較大，當時建國路上的號誌是綠燈，異議人看
    到建國路車流量較小，就想要闖紅燈，想要快點騎過去，因
    為只有異議人1 人從中華路由北向南騎過來，伊從東南角看
    過去是紅燈，異議人是從伊對向騎過來，所以伊看得非常清
    楚，伊就上前去鳴笛、指揮，伊鳴笛時站的位置大約距離異
    議人2 、3 公尺，伊是鳴笛1 長聲，再向異議人招手，請異
    議人停車，異議人應該聽得到伊是在鳴笛指揮他，但是異議
    人沒有停下來，反而從中華路左轉向建國路行駛，伊當場記
    下異議人的車牌號碼，再回去查詢車籍資料，然後寄舉發通
    知單給異議人等語（見本院卷第16、17頁），又參以異議人
    於本院審理時供稱：伊當時有聽到員警吹哨子，伊騎過去有
    回頭看等語（見本院卷第15頁），觀諸證人陳信吾在舉發當
    時正值中午時分，光線充足，且車流量不大之情形下，於該
    機車行駛接近其約2 、3 公尺之對向近距離處，鳴笛指揮異
    議人停車，隨後記下異議人違規闖紅燈及拒絕停車接受稽查
    之機車車牌號碼ZCN-558 號等情，足見證人陳信吾當時之視
    線應未受阻擋而無誤認之虞。
(二)再陳信吾員警當時身著警察制服，距離異議人2 、3 公尺處
    ，並對異議人揮手、吹哨制止，對異議人言，堪稱目標鮮明
    而顯著，異議人辯稱：伊回頭沒有看見員警對伊招手云云，
    顯與常情有違，另佐以證人陳信吾係依法執行公務，與異議
    人並不相識，素無怨隙，苟非實情，自無須恣意誣攀之理。
    且證人陳信吾執行公務本身受行政懲處責任之監督，到庭具
    結作證更以刑罰擔保其真實性，證人陳信吾應無甘冒行政懲
    處及刑法偽證罪責任而刻意誣陷之必要。又交通勤務警察或
    依法令執行交通稽查任務人員，開單舉發違反道路交通管理
    處罰條例所列之違規事實，經公路主管機關或警察機關所為
    之裁決處罰，本質上為行政處分，係公務員基於職務上權力
    ，依法就特定之具體事件所為，並具有公法上效果之單方行
    政行為。根據公務員為公法上行為具有公信力之原則，該行
    政處分當可被推定為真正，且其據以依法處分之事實認定，
    亦應可推定為正確無誤，故本此公信原則，立法者乃賦予行
    政機關違反道路交通事件統一裁罰基準及處理細則等相關規
    定，使交通勤務警察或依法令執行交通稽查任務人員得當機
    處分，以達成維護交通秩序及公共安全之行政目的。而異議
    人於此並未就該執勤員警之舉發是否有誤提出相關證據以供
    調查，本院亦查無任何證據足資證明其有捏造事實違法取締
    之情事，則本件掣單員警即證人陳信吾本其維護交通秩序、
    安全職責所為之舉發，自應受到合法、正確之推定。而本件
    並無證據，足資證明執勤警員有捏造事實違法取締之情事，
    異議人就上開所辯，亦未提供任何可供本院調查之證據，自
    無法為其有利之認定，難認異議人並無違規之行為。
(三)準此，異議人上開所辯顯係卸責之詞，要難採信，其確有上
    開違規情事，洵堪認定。
四、綜上所述，本件異議人騎乘上開機車於前揭時、地，行經有
    燈光號誌管制之交岔路口闖紅燈，且經警攔檢不聽制止、拒
    絕停車接受稽查而逃逸之事實，事證已明，原處分機關依道
    路交通管理處罰條例第53條第1 項及第60條第1 項之規定各
    予以裁處罰鍰，固非無據。然按汽車駕駛人，違反同條例第
    60條第1 項及第53條之規定者，除依原條款處罰鍰外，並應
    各予以記違規點數3 點及1 點，道路交通管理處罰條例第63
    條第1 項第3 款、第1 款分別定有明文。原處分機關既認本
    件異議人係違反同條例第53條第1 項及第60條第1 項之規定
    ，則除處上開罰鍰外，自應併予記違規點數3 點及1 點，惟
    原裁決處分漏未處罰，於法自有未合，且上開記點之處罰，
    係屬強制規定，無從減免。是異議人之異議雖無理由，惟原
    處分既有上開瑕疵，仍屬無可維持，自應由本院將原處分均
    撤銷，並仍以受處分人有違反道路交通管理處罰條例第53條
    第1 項及第60條第1 項之行為，應依同條例第63條第1 項第
    3 款、第1 款及違反道路交通管理事件統一裁罰基準及處理
    細則所訂之違反道路交通管理事件統一裁罰基準表等規定，
    裁處異議人如主文第2 項所示之罰鍰，並記違規點數3 點及
    1 點，以資適法。
據上論斷，應依道路交通案件處理法第20條，道路交通管理處罰
條例第53條第1 項、第60條第1 項、第63條第1 項第1 款、第3
款，裁定如主文。
中　　華　　民　　國　　96　　年　　12　　月　　24　　日
                  交通法庭    法　官  錢衍蓁
如不服本裁定應於送達後5日內向本院提出抗告狀。
以上正本證明與原本無異。
中　　華　　民　　國　　96　　年　　12　　月　　24　　日
　　　　　　　　　　　　　　　書記官  秦富潔
